【裁判字號】    99,訴,1022
【裁判日期】    991231
【裁判案由】    違反毒品危害防制條例
【裁判全文】
臺灣嘉義地方法院刑事判決              99年度訴字第1022號
公  訴  人  臺灣嘉義地方法院檢察署檢察官
被      告  詹邵芸
上列被告因違反毒品危害防制條例案件，經檢察官提起公訴（99
年度毒偵字第1770號、第1796號、99年度撤緩毒偵字第16號），
本院判決如下：
    主  文
詹邵芸施用第一級毒品，累犯，處有期徒刑柒月；又施用第一級
毒品，處有期徒刑捌月；又施用第一級毒品，處有期徒刑柒月，
應執行有期徒刑壹年肆月。
    犯 罪 事 實
一、詹邵芸前因施用毒品案件，經本院以87年度毒聲字第513號
    裁定送觀察、勒戒後，於民國（下同）87年12月8日認無繼
    續施用毒品傾向而釋放，並經臺灣嘉義地方法院檢察署檢察
    官以87年度偵字第6158號不起訴處分確定。又因施用毒品案
    件，經同署檢察官聲請強制戒治並提起公訴，強制戒治部分
    於89年2月23日因停止其處分出監，起訴部分經本院於88年
    11 月2日，以88年度嘉簡字第787號判決判處有期徒刑4月確
    定，於89年10月9日易科罰金執行完畢。再先後因施用毒品
    案件，為本院於91年1月7日，以90年度訴字第517號判決判
    處有期徒刑8月，另於92年11月14日，以92年度訴字第442號
    判決應執行有期徒刑1年確定，2罪接續執行，94年2月1日縮
    刑期滿假釋出監，並於94年4月12日假釋付保護管束期滿未
    據撤銷，以已執行完畢論。詎仍不知警惕，於刑之執行完畢
    後5年內，(一)復基於施用第一級毒品海洛因之犯意，於98年4
    月28日上午10時許，在嘉義縣水上鄉柳子林之友人「阿忠」
    住處內，將海洛因摻入香菸內吸食1次，嗣於同日下午4時20
    分許，在嘉義縣竹崎鄉○○村○○路112號為警盤查，經其
    同意採尿送驗結果，呈嗎啡類陽性反應。(二)另基於施用第一
    級毒品海洛因與第二級毒品甲基安非他命之犯意，於99年9
    月20日某時許，在嘉義市○區○○路「新上海汽車旅館」內
    ，同時將海洛因與甲基安非他命放入香菸內一併吸食1次。
    嗣於同年月21日中午12時10分許，在嘉義市○區○○路2號
    市立體育場旁為警盤查經其同意採尿送驗後，結果呈嗎啡類
    與安非他命類陽性反應。(三)又基於施用第一級毒品海洛因之
    犯意，於99年9月27日某時許，在嘉義市○區○○路「新上
    海汽車旅館」內，將海洛因放入香菸內吸食1次。嗣於同年
    月29日下午4時55分許，在嘉義市○區○○○路與大業街口
    為警盤查，經其同意採尿送驗後，結果呈嗎啡類陽性反應，
    始悉上情。
二、案經嘉義縣警察局竹崎分局、嘉義市政府警察局第二分局報
    告臺灣嘉義地方法院檢察署檢察官偵查起訴。
    理  由
一、本件係經被告詹邵芸於準備程序當庭表示認罪，而經本院裁
    定以簡式審判程序加以審理，則依據刑事訴訟法第273條之
    2、同法第159條第2項之規定，不適用傳聞法則有關限制證
    據能力之相關規定，合先敘明。
二、上揭犯罪事實，業據被告於本院審理時坦承不諱，而被告如
    犯罪事實欄一、(一)、(二)、(三)所示各次經警採集尿液送驗結果
    ，分別呈鴉片類、安非他命類及鴉片類、鴉片類陽性反應之
    事實，有臺灣檢驗科技股份有限公司濫用藥物98年6月6日、
    99年10月12日、99年10月18日檢驗報告、採尿同意書、代號
    與真實姓名對照表各3份（竹A38、2B990902、2A990912）附
    卷可稽（見嘉竹警偵字第0980082114號第6頁至8頁、嘉市警
    二偵字第0990006927號卷第7至9頁、嘉市警二偵字第099000
    6993號卷第5至7頁），足認被告之自白與事實相符，堪可採
    信。
三、按施用第一級、第二級毒品為犯罪行為，毒品危害防制條例
    第10條第1項、第2項定有處罰明文。故施用第一級、第二級
    毒品者，依前揭規定本應科以刑罰。惟基於刑事政策，對合
    於一定條件之施用者，則依同條例第20條、第23條之規定，
    施以觀察、勒戒及強制戒治之保安處分。又毒品危害防制條
    例於92年7月9日修正公布，自93年1月9日施行，其中第20條
    、第23條將施用毒品之刑事處遇程序，區分為「初犯」及「
    5年內再犯」、「5年後再犯」。依其立法理由之說明：「初
    犯」，經觀察、勒戒或強制戒治後，應為不起訴處分或不付
    審理之裁定；經觀察、勒戒或強制戒治執行完畢釋放後，「
    5年內再犯」者，因其再犯率甚高，原實施之觀察、勒戒及
    強制戒治既已無法收其實效，爰依法追訴或裁定交付審理。
    至於經觀察、勒戒或強制戒治執行完畢釋放後，「5年後再
    犯」者，前所實施之觀察、勒戒或強制戒治已足以遮斷其施
    用毒品之毒癮，為期自新及協助其斷除毒癮，仍適用「初犯
    」規定，先經觀察、勒戒或強制戒治之程序。從而依修正後
    之規定，僅限於「初犯」及「5年後再犯」二種情形，始應
    先經觀察、勒戒或強制戒治程序。倘被告於5年內已再犯，
    經依法追訴處罰，縱其第3次（或第3次以上）再度施用毒品
    之時間，在初犯經觀察、勒戒或強制戒治執行完畢釋放5年
    以後，已不合於「5年後再犯」之規定，且因已於「5年內再
    犯」，顯見其再犯率甚高，原實施觀察、勒戒或強制戒治，
    已無法收其實效，即應依該條例第10條處罰（參見最高法院
    97年9月9日第5次刑事庭會議決議意旨）。查被告於87、88
    年間因施用毒品案件，經本院送觀察、勒戒及強制戒治處分
    執行完畢釋放後5年內，再犯如犯罪事實欄所載施用毒品犯
    行，均經依法追訴處罰，縱其本次施用毒品時間，與前開89
    年強制戒治處分執行完畢日相距已5年以上，揆諸前開說明
    ，已不合於「5年後再犯」之規定，自應依毒品危害防制條
    例第10條之規定處罰。是核被告所為，係犯毒品危害防制條
    例第10條第1項之施用第一級毒品罪及第2項施用第二級毒品
    罪。被告於上開施用海洛因、甲基安非他命前持有第一級、
    第二級毒品以施用，其持有之低度行為，均為施用之高度行
    為所吸收，不另論罪。被告於99年9月20日某時許，以一施
    用毒品行為，同時施用海洛因及甲基安非他命，係一行為觸
    犯數罪名，為想像競合犯，應依刑法第55條規定從一重之施
    用第一級毒品罪論處。又被告所犯上開3次施用第一級毒品
    罪間，施用之時間、地點均不同，顯係犯意各別，且行為互
    殊，應予分論併罰。末檢察官起訴謂被告前於90年間因施用
    毒品案件，經本院90年度訴字第517號判決判處有期徒刑8月
    確定；92年間因施用毒品案件，經本院92年度訴字第442號
    判決定其應執行刑為有期徒刑1年確定；前開有期徒刑8月與
    執行刑有期徒刑1年接續執行，94年4月12日假釋付保護管束
    期滿未據撤銷，以已執行完畢論，被告於上開有期徒刑執行
    完畢後5內年再犯本件有期徒刑以上之罪，自係構成累犯，
    應依刑法第47條第1項加重其刑，雖非無見。按「受徒刑之
    執行完畢，或一部之執行而赦免後，5年以內故意再犯有期
    徒刑以上之罪者，為累犯，加重本刑至二分之一。」刑法第
    47 條第1項定有明文。經查，被告前開案件所處有期徒刑及
    執行情形，有上揭前案紀錄可循。被告接續執行之有期徒刑
    係於94年4月12日假釋付保護管束期滿，未經撤銷假釋，視
    為已執行完畢，則被告於犯罪事實一、(一)之犯罪在前揭徒刑
    執行完畢後5年內所犯，為累犯，應依刑法第47條第1項之規
    定，加重其刑；惟犯罪事實一、(二)、(三)之犯罪則與刑法第47
    條第1項規定之要件不符，即非累犯，附此敘明。爰審酌被
    告曾因施用毒品，經本院裁定送觀察勒戒、強制戒治及徒刑
    之執行完畢而再犯本案，惟念及施用毒品本質上係戕害自身
    健康之行為，尚未嚴重破壞社會秩序或侵害他人權益，又被
    告於審判程序坦承犯行，態度尚佳等一切情狀，分別量處如
    主文所示之刑，並定其應執行刑。
據上論結，依刑事訴訟法第273條之1第1項、第299條第1項前段
，毒品危害防制條例第10條第1項、第2項，刑法第11條前段、第
55條、第47條第1項、第51條第5款，判決如主文。
本案經檢察官李志明到庭執行職務。
中    華    民    國    99    年    12    月    31    日
                  刑事第四庭    法  官  王慧娟
以上正本證明與原本無異。
如不服本判決應於收受判決後10日內向本院提出上訴書狀，並應
敘述具體理由；其未敘述上訴理由者，應於上訴期間屆滿後20日
內向本院補提理由書（均須按他造當事人之人數附繕本）「切勿
逕送上級法院」。
中    華    民    國    99    年    12    月    31    日
                                書記官  高文靜
附錄本案法條：
毒品危害防制條例第10條
施用第一級毒品者，處 6 月以上 5 年以下有期徒刑。
施用第二級毒品者，處 3 年以下有期徒刑。

司法院資訊處製作；財團法人民間司法改革基金會備份。
